最高法院民事裁定　　　　　　　　九十六年度台抗字第五四號
再 抗告 人　甲○○（原名許金郎即祭祀公業五房祖、祭祀公業
　　　　　　六房公、祭祀公業許餘元造報人）
訴訟代理人　許山木律師
上列再抗告人因與相對人乙○○等間請求確認派下權關係存在事
件，對於中華民國九十五年九月二十一日台灣高等法院更審裁定
（九十五年度抗更(一)字第二○號），提起再抗告，本院裁定如下
：
    主  文
原裁定廢棄，應由台灣高等法院更為裁定。
    理  由
本件相對人乙○○等與再抗告人間請求確認派下權關係存在事件
，相對人即原告許傳無男系子孫，僅生女丁○○，許傳於第一審
法院即台灣板橋地方法院（下稱板橋地院）判決相對人勝訴後，
再抗告人提起第二審上訴前亡故，板橋地院依丁○○從母姓之三
子丙○○聲請，裁定由丙○○為許傳之承受訴訟人，續行訴訟。
再抗告人不服，向原法院提起抗告，原法院以：系爭祭祀公業並
無章程規約或公共規約。依再抗告人於原審所自承：系爭祭祀公
業房系中，不乏因無男子繼承而改由未出嫁女子繼承並傳下子孫
者，但絕無已經出嫁隨夫家之女子，事後把所生男子名字加上母
姓，而回來許姓本家主張企圖分產者；本案沿革或慣例，並不拒
絕女子得為本案許姓派下之脈絡繼承，只是依慣例女子不得上堂
祭祀而已等語。參以相對人所提祭祀公業之派下全員系統表，亦
有女子為派下員，顯見若派下員死亡而無男子繼承，未出嫁之女
子及自出生即約定從母姓之子孫亦得為祭祀公業之繼承。相對人
丙○○自出生即自始約定從母姓，斯時許傳仍在世，許傳死時，
無男子及未出嫁之女子繼承，則丙○○顯自始即有奉祀許傳本家
祖先之意，依民法第一條所規定之習慣即派下員死亡而無男子繼
承，從母姓之子孫享有派下權，則丙○○陳稱由其延續許傳一家
之香火，得繼承祭祀公業之財產，板橋地院依其聲請，准由丙○
○為許傳之承受訴訟人，續行訴訟，於法並無不合等詞，因認再
抗告人之抗告為無理由，裁定予以駁回。
惟依台灣民事習慣調查報告，派下權於承繼取得之情況，原則上
，公業設立人之繼承人全部，均因設立人之死亡，而取得派下權
，惟當時因女子，原則上並無遺產繼承權，故除有特殊情形，如
無男子繼承人而招婿並未出嫁者外，亦不取得派下權。本件再抗
告人於原審自承：系爭祭祀公業之派下，僅有因無男子繼承而改
由未出嫁女子繼承並傳下子孫者等語。而許傳死時，無男子及未
出嫁之女子繼承，為原法院所確認之事實，則依上開台灣民事習
慣調查報告觀之，丙○○似未取得派下權。原法院謂許傳死時，
丙○○從母姓，並陳稱由其延續許傳一家之香火，即得認符合繼
承祭祀公業之派下權之習慣。惟未調查審認是否確有該項習慣存
在及該習慣究係由原祭祀公業自行形成之習慣，亦係由多數祭祀
公業共同形成之習慣，遽以依習慣派下員死亡而無男子繼承，從
母姓之子孫享有派下權為由，謂丙○○得為許傳之承受訴訟人，
續行訴訟，自有未合。再抗告意旨，指摘原裁定不當，求予廢棄
，非無理由。
據上論結，本件再抗告為有理由。依民事訴訟法第四百九十五條
之一第二項、第四百七十七條第一項、第四百七十八條第二項，
裁定如主文。
中　　華　　民　　國　九十六　年　　一　　月　 十八 　日
                      最高法院民事第六庭
                          審判長法官  許　朝　雄
                                法官  謝　正　勝
                                法官  鄭　玉　山
                                法官  吳　麗　女
                                法官  袁　靜　文
      本件正本證明與原本無異
                                      書  記  官
中　　華　　民　　國　九十六　年　　一　　月　 三十 　日
                                                      Ｑ
